臺灣新竹地方法院民事判決  
111年度訴字第534號
原      告  呂志明  

被      告  劉欣怡  


            呂正平  


上列當事人間請求清償借款事件，本院於民國111年8月2日辯論
終結，判決如下：
　　主　　　文
被告呂正平應給付原告新臺幣貳佰參拾貳萬肆仟伍佰元，及自民
國一一一年二月二十八日起至清償日止，按年息百分之五計算之
利息。
被告劉欣怡應給付原告新臺幣貳佰玖拾肆萬伍仟伍佰元，及自民
國一一一年六月二十一日起至清償日止，按年息百分之五計算之
利息。
訴訟費用由被告負擔。
　　事實及理由
壹、程序方面：
一、按訴狀送達後，原告不得將原訴變更或追加他訴，但請求之
    基礎事實同一、擴張或減縮應受判決事項之聲明者，不在此
    限，民事訴訟法第255條第1項第2、3款定有明文；又不變更
    訴訟標的，而補充或更正事實上或法律上之陳述者，非為訴
    之變更或追加，同法第256條規定甚明。查本件原告起訴時
    ，其訴之聲明第1項原為「被告應給付原告新臺幣（下同）5
    ,270,000元，及自民國111年1月1日起至清償日止，按年息
    百分之20計算之利息。」（見本院卷第11頁）。嗣於111年7
    月15日言詞辯論期日將上開聲明更正為「㈠被告呂正平應給
    付原告2,324,500元，及自支付命令繕本送達後一個月之翌
    日起至清償日止，按年息百分之5計算之利息。㈡被告劉欣怡
    應給付原告2,945,500 元，及自111 年6 月21日起至清償日
    止，按年息百分之5計算之利息。」（見本院卷第74頁）。
    經核原告上開所為聲明之變更，均係基於其與被告之消費借
    貸法律關係所為之請求，其請求之基礎事實同一，就利息起
    算日及遲延利息之計算，僅屬單純減縮應受判決事項之聲明
    ，至確認被告等2人應分別給付之金額部分，則係補充或更
    正事實上或法律上之陳述，非為訴之變更，揆之上開規定及
    說明，均無不合，應予准許。
二、本件被告等2人經合法通知，均未於最後言詞辯論期日到場
    ，核無民事訴訟法第386條各款所列情形，爰依原告聲請，
    由其一造辯論而為判決。
貳、實體方面：
一、原告主張：
　㈠被告等2人為夫妻關係，兩造起初由被告劉欣怡出面向原告商
    談借款事宜，而自108年3月1日起至110年11月11日止，期間
    原告陸續以匯款方式借款2,324,500元予被告呂正平，復陸
    續以現金交付之方式借款2,945,500元予被告劉欣怡，合計
    借款5,270,000元，為此被告劉欣怡於109年10月7日開立借
    據1紙，約定至遲於111年6月20日前應清償本息，並約定以
    被告呂正平所有之新竹縣○○鄉○○段00000○00000地號土地設
    定抵押權，被告劉欣怡復自109年9月30日起至110年11月5日
    間，陸續簽發合計金額5,270,000元之本票4紙，以擔保上開
    債權。惟嗣後被告等2人分毫未償，被告呂正平僅就其中1筆
    土地設定抵押權，且被告等2人承諾應於110年7月前清償上
    開借款其中之1,500,000元本金，亦未實現。其後上開抵押
    土地於110年12月間經出售他人，被告等2人就出售土地所取
    得之價金3,700,000元，亦未向原告清償債務，迄今一再拖
    欠，原告屢經催討，被告等2人均置之不理。為此，爰依消
    費借貸之法律關係提起本件訴訟。
　㈡原告曾對被告等2人就上開債務聲請核發支付命令，經鈞院核
    發110年度促字第3589號支付命令，而被告等2人提出異議後
    ，該案移至鈞院111年度訴字第260號清償借款事件審理，審
    理期間承審法官曾命原告補繳裁判費，嗣因被告等2人私下
    要求與原告協商清償事宜，原告便未繳納裁判費而遭裁定駁
    回在案，惟該案經鈞院駁回後，被告等2人即避不見面，故
    原告認為被告呂正平應自110年度促字第3589號支付命令送
    達後，即知悉原告向其催告還款之事實，故對於被告呂正平
    之利息起算日，應自上開支付命令送達被告呂正平1個月後
    之翌日起算。至被告劉欣怡之利息部分，則因其開立之借據
    載明清償日為111年6月20日，故被告劉欣怡之利息起算日應
    自111年6月21日起算。
　㈢綜上，爰聲明：
　⒈被告呂正平應給付原告2,324,500元，及自支付命令繕本送達
    後1個月之翌日起至清償日止，按年息百分之5計算之利息。
　⒉被告劉欣怡應給付原告2,945,500元，及自111年6月21日起至
    清償日止，按年息百分之5計算之利息。
　⒊訴訟費用由被告負擔。
二、被告等2人經合法通知，未於言詞辯論期日到場，亦未提出
    書狀作何聲明或陳述。
三、本院之判斷：
　㈠原告主張之前揭事實，業據提出與其所述相符之本票4紙、借
    據1紙、本院111年度補字第145號民事裁定、帳務明細、郵
    政跨行匯款申請書、台新銀行台幣存款歷史交易明細、存款
    人收執聯、郵政自動櫃員機交易明細表、實價登錄查詢明細
    、土地所有權狀、催告簡訊等件為證（見本院卷第13至54、
    79頁），而被告經合法通知未於言詞辯論期日到場，亦未提
    出書狀作何有利於己之聲明、陳述或證據，以供本院審酌，
    本院依調查證據之結果及斟酌全辯論意旨，堪認原告之主張
    為真實。
　㈡按稱消費借貸者，謂當事人一方移轉金錢或其他代替物之所
    有權於他方，而約定他方以種類、品質、數量相同之物返還
    之契約；借用人應於約定期限內，返還與借用物種類、品質
    、數量相同之物，民法第474條第1項、第478條前段定有明
    文。查被告呂正平既向原告借款2,324,500元；被告劉欣怡
    則向原告借款2,945,500元，均經原告催討後，迄今仍分文
    未償，被告等2人自應就上開借款債務負清償責任。
　㈢末按遲延之債務，以支付金錢為標的者，債權人得請求依法
    定利率計算之遲延利息；給付無確定期限者，債務人於債權
    人得請求給付時，經其催告而未為給付，自受催告時起，負
    遲延責任，其經債權人起訴而送達訴狀，或依督促程序送達
    支付命令，或為其他相類之行為者，與催告有同一之效力；
    應付利息之債務，其利率未經約定，亦無法律可據者，週年
    利率為百分之5，民法第233條第1項本文、第229條第2項、
    第203條分別定有明文。經查，原告依消費借貸法律關係向
    被告呂正平所為之請求，並未約定期限給付，嗣經原告於提
    起本件訴訟前，曾以110年度促字第3589號支付命令向被告
    呂正平催告而為請求，是原告請求自上開支付命令送達被告
    呂正平1個月之翌日即111年2月28日（見本院另案110年度促
    字第3589號卷第67頁）起至清償日止，按年息百分之5計算
    之利息，應屬有據。另因原告與被告劉欣怡間，曾以前開借
    據約定借款清償日為111年6月20日（見本院卷第17頁），故
    就被告劉欣怡之借款部分，原告於此請求自約定借款清償日
    翌日即111年6月21日起至清償日止，按年息百分之5計算之
    利息，亦屬有據。
四、綜上所述，原告依消費借貸之法律關係，請求被告呂正平給
    付2,324,500元，及自111年2月28日起至清償日止，按年息
    百分之5計算之利息；暨請求被告劉欣怡給付2,945,500元，
    及自111年6月21日起至清償日止，按年息百分之5計算之利
    息，為有理由，應予准許。
五、據上論結，本件原告之訴為有理由，依民事訴訟法第385條
    第1項前段、第78條，判決如主文。
中　　華　　民　　國　　111 　年　　8 　　月　　16　　日
                　民事第一庭　法　  官　蔡欣怡
以上正本係照原本作成。　　　　　　　　　　
如對本判決上訴，須於判決送達後20日內向本院提出上訴狀。
如委任律師提起上訴者，應一併繳納上訴審裁判費。
中　　華　　民　　國　　111 　年　　8 　　月　　17　　日
                              書 記 官  吳雅真